ACORDAO-COMPLETO-2423186

ACÓRDÃO 5102/2021 ATA 9/2021 - SEGUNDA CÂMARA

VISTOS, relatados e discutidos estes autos de aposentadorias deferidas pela Universidade Federal de Santa Catarina em favor de Roberto Gonzaga Saldias Palacios, Ofelia Aparecida Zuffo, Rosangela Fernandes da Costa, Sonia da Silva e Tatiana Ehrhardt Dabove;
ACORDAM os Ministros do Tribunal de Contas da União, reunidos em Sessão da 2ª Câmara, nos termos do art. 71, III e IX, da Constituição de 1988, dos arts. 1º, V, 39, II, e 45 da Lei nº 8.443, de 1992, e dos arts. 260, § 1º, e 262, § 2º, do RITCU, ante as razões expostas pelo Relator, em: 
9.1. reconhecer os registros tácitos para os atos iniciais de aposentadoria em favor de Ofelia Aparecida Zuffo (10795006-04-2015-000116-4) , Roberto Gonzaga Saldias Palacios (10795006-04-2014-000094-7) , Rosangela Fernandes da Costa (10795006-04-2015-000022-2) , Sonia da Silva (10795006-04-2015-000161-0) e Tatiana Ehrhardt Dabove (10795006-04-2015-000135-0) em sintonia, aí, com a Tese n.º 445 fixada em repercussão geral pelo STF no bojo do Recurso Extraordinário 636.553-RS e, ainda, com a subsequente jurisprudência inaugurada pelo TCU a partir do Acórdão 122/2021-TCU-Plenário;
9.2. dispensar o ressarcimento das quantias percebidas indevidamente, mas de boa-fé, em consonância com a Súmula nº 106 do TCU;
9.3. determinar, nos termos do art. 260 do RITCU, que, doravante, a Universidade Federal de Santa Catarina adote as providências cabíveis com vistas à contínua e futura absorção dos valores paras as aludidas parcelas como "82375 VENC.BAS.COMP.ART.15 L11091/05" nos proventos de Roberto Gonzaga Saldias Palacios (10795006-04-2014-000094-7) , Rosangela Fernandes da Costa (10795006-04-2015-000022-2) e Sonia da Silva (10795006-04-2015-000161-0) a partir dos supervenientes acréscimos nos padrões de vencimento dos respectivos interessados, ante a necessária absorção dessas vantagens em sintonia com o art. 15, §§ 2º e 3º, da Lei n.º 11.091, de 2005, além das providências cabíveis para as correções dos erros de cálculo no valor de referência como NA-C-1 para os proventos de Ofelia Aparecida Zuffo (10795006-04-2015-000116-4) e do erro de cálculo no valor de referência como NA-C-2 para os proventos de Tatiana Ehrhardt Dabove (10795006-04-2015-000135-0) ;
9.4. determinar que, no prazo de 15 (quinze) dias contados da notificação desta deliberação, a Universidade Federal de Santa Catarina dê ciência desta deliberação aos interessados indicados no item 9.1 deste Acórdão; 
9.5. enviar a cópia do presente Acórdão, com o Relatório e a Proposta de Deliberação, à Universidade Federal de Santa Catarina, para ciência e adoção das providências cabíveis em cumprimento ao item 9.3 deste Acórdão; e
9.6. arquivar o presente processo.

Aposentadorias deferidas pela Universidade Federal de Santa Catarina em favor de Roberto Gonzaga Saldias Palacios, OfeliaAparecida Zuffo, Rosangela Fernandes da Costa, Sonia da Silva e Tatiana Ehrhardt Dabove.

Segunda Câmara

Universidade Federal de Santa Catarina.

3. Interessados: Roberto Gonzaga Saldias Palacios (CPF XXX.087.899-XX); Ofelia Aparecida Zuffo (CPF XXX.175.329-XX); Rosangela Fernandes da Costa (CPF XXX.857.389-XX); Sonia da Silva (CPF XXX.718.409-XX); e Tatiana Ehrhardt Dabove (CPF XXX.940.959-XX).

13.1. Ministros presentes: Bruno Dantas (Presidente), Augusto Nardes, Aroldo Cedraz e Raimundo Carreiro.
13.2. Ministro-Substituto presente: André Luís de Carvalho (Relator).

ANDRÉ DE CARVALHO

Trata-se de aposentadorias deferidas pela Universidade Federal de Santa Catarina em favor de Roberto Gonzaga Saldias Palacios, Ofelia Aparecida Zuffo, Rosangela Fernandes da Costa, Sonia da Silva e Tatiana Ehrhardt Dabove.
2.	Após a análise final do feito, a Auditora Federal Simara Gorete Goncalves Lara lançou o seu parecer conclusivo à Peça 13, com a anuência, por delegação de competência, do diretor da Sefip (Peça 14) , nos seguintes termos:
	' (...) EXAME TÉCNICO
3.	Da análise realizada no ato de aposentadoria de Ofelia Aparecida Zuffo, verificou-se que a ex-servidora se aposentou proporcionalmente, com proventos calculados à razão de 25/30 avos, com fundamento legal no Art. 40, § 1º, inciso I, da Constituição Federal de 1988, c/c EC n. 70, de 2012.
3.1.	Consta no ato a parcela designada 'dec. jud. 3,17% - 40,75'. O Controle Interno emitiu parecer pela legalidade, mas apresentou retificação e ressalva no campo Parecer do Controle Interno:
RETIFICAÇÃO: Valor proporcional (25/30) do VB confirmado no SIAPE = R$ 2.184,23. RESSALVA: Verificamos que permanece na ficha financeira a denominação da rubrica 'Decisão judicial' relativa à reposição de 3,17% - Ação Ordinária n° 99.0003033-5, em que pese à determinação do TCU para que tal parcela seja convertida em Vantagem Pessoal Nominalmente Identificada VPNI Acórdão n° 971/2013 2.ª Câmara.
3.2.	No entanto, a parcela 'dec. jud. 3,17% - 40,75', não mais consta destacada no contracheque da inativa (peça 2) . 
3.3.	Quanto ao cálculo dos 25/30 avos da aposentadoria, verificou-se constar no ato Sisac o valor de R$ 2.329,82, onde deveria constar R$ 2.184,23 (25/30 avos de R$ 2.621,08 - NA-C-1) , conforme apontado pelo Controle Interno.
3.3. Verificou-se, ainda, que o valor da aposentadoria no contracheque atual da inativa apresenta diferença a maior. Tendo por base o valor da tabela de remunerações (R$ 2.962,82) , 25/30 avos resultariam em R$ 2.469,01, e não em R$ 2.553,97, que é o valor no contracheque atual. Diante disso, o ato deve ser considerado ilegal (peça 2) .
4.	O ato de aposentadoria de Roberto Gonzaga Saldias Palacios tem fundamento legal no artigo 3º da Emenda Constitucional 47/2005.
4.1.	Consta no ato parcela designada 'decisão judicial - 96,35', tendo sido emitido pelo Controle Interno a seguinte justificativa no campo Parecer do Controle Interno:
Titularidade: Especialização. RESSALVA: Permanece na ficha financeira a denominação da rubrica 'Decisão judicial ' relativa à reposição de 3,17% - Ação Ordinária n° 99.0003933-5, em que pese à determinação do TCU para que tal parcela seja convertida em Vantagem Pessoal Nominalmente Identificada VPNI Acórdão n° 971/2013 2.ª Câmara.
4.2.	A parcela relativa à reposição de 3,17% não mais consta no contracheque atual do inativo (peça 3) . Verificou-se, contudo, a existência da parcela 'VENC.BAS.COMP.ART.15 L11091/05 1 25,33', que será tratada mais adiante.
5.	Quanto ao ato de aposentadoria de Rosangela Fernandes da Costa, verificou-se que tem fundamento legal no artigo 3º da Emenda Constitucional 47/2005.
5.1 Consta no ato Sisac parcela designada 'dec. judicial - 50,23' relativa à reposição de 3,17%, já excluída, e no contracheque atual da inativa consta a parcela 'VENC.BAS.COMP.ART.15 L11091/05 1 53,11' (peça 4) , sobre a qual será tratado mais adiante.
6.	A respeito do ato de aposentadoria de Sonia da Silva, consta que a ex-servidora se aposentou com fundamento no artigo 3º da Emenda Constitucional n. 47/2005.
6.1.	Verificou-se no ato Sisac a inclusão da rubrica 'VB complementar - 17,17', que consta no contracheque atual como 'VENC.BAS.COMP.ART.15 L11091/05 1 17,17' (peça 5) , parcela que será tratada a seguir.
7.	Quanto ao ato de Tatiana Ehrhardt Dabove, verificou-se que a aposentadoria tem fundamento legal no artigo 40, § 1º, inciso I, da Constituição Federal de 1988 c/c EC n. 70, de 2012, com proventos proporcionais a 8/30 avos.
7.1.	Observou-se, com relação ao cálculo da aposentadoria, que vem sendo pago o valor de R$ 1.101,51 (peça 6) . Calculando-se 8/30 avos de R$ 2.446,86 (valor da posição NA-C-2) , encontra-se o valor de R$ 652,52. Contudo, a Lei n. 8.112, de 11/12/1990, estabelece em seu artigo 191 que: 'Quando proporcional ao tempo de serviço, o provento não será inferior a 1/3 (um terço) da remuneração da atividade'. Assim sendo, o valor dos proventos da inativa seria R$ 815,65 e não os R$ 1.101,51 que vem sendo pagos. Motivo pelo qual, deve ser julgado ilegal o ato.
Análise da parcela designada '82375 VENC.BAS.COMP.ART.15 L11091/05'
8.	Do exame realizado nos atos Sisac e nos contracheques atuais de Roberto Gonzaga Saldias Palacios, Rosangela Fernandes da Costa e Sonia da Silva (peças 3-5) , constatou-se a inclusão da rubrica '82375 VENC.BAS.COMP.ART.15 L11091/05'.
8.1	A rubrica refere-se à parcela complementar da remuneração prevista no art. 15 da Lei 11.091/2005, que dispôs sobre o Plano de Carreira dos Cargos Técnico-Administrativos em Educação, no âmbito das Instituições Federais de Ensino. O dispositivo é transcrito parcialmente a seguir: 
Art. 15. O enquadramento previsto nesta Lei será efetuado de acordo com a Tabela de Correlação, constante do Anexo VII desta Lei. § 1 o. O enquadramento do servidor na Matriz Hierárquica será efetuado no prazo máximo de 90 (noventa) dias após a publicação desta Lei, observando-se:
 (...) 
§ 2º. Na hipótese de o enquadramento de que trata o § 1 o deste artigo resultar em vencimento básico de valor menor ao somatório do vencimento básico, da Gratificação Temporária - GT e da Gratificação Específica de Apoio Técnico-Administrativo e Técnico-Marítimo às Instituições Federais de Ensino - GEAT, considerados no mês de dezembro de 2004, proceder-se-á ao pagamento da diferença como parcela complementar, de caráter temporário.
 (...) 
§ 3º. A parcela complementar a que se refere o § 2 o deste artigo será considerada para todos os efeitos como parte integrante do novo vencimento básico, e será absorvida por ocasião da reorganização ou reestruturação da carreira ou tabela remuneratória, inclusive para fins de aplicação da tabela constante do Anexo I-B desta Lei.
 (...) (grifos) .
8.2	Essa parcela complementar, portanto, deveria ter sido absorvida pelos reajustes posteriores.
8.3	Contudo, os arts. 13 da Lei 11.784/2008 e 43 da Lei 12.772/2012 vedaram essa absorção pelos aumentos promovidos por essas leis (escalonados entre maio de 2008 e julho de 2010 e entre março de 2013 e março de 2015) :
Art. 13. A parcela complementar de que tratam os §§ 2 o e 3 o do art. 15 da Lei nº 11.091, de 12 de janeiro de 2005, não será absorvida por força dos aumentos remuneratórios decorrentes das alterações realizadas na Lei n o 11.091, de 12 de janeiro de 2005, em virtude das alterações impostas pelos arts. 12 e 15 desta Lei (Lei 11.784/2008) .
Art. 43. A parcela complementar de que tratam os §§ 2 o e 3 o do art. 15 da Lei n o 11.091, de 2005, não será absorvida por força dos aumentos remuneratórios com efeitos financeiros no período de 2013 a 2015 (Lei 11.772/2012) .
8.4	Cabe considerar que a tabela atualmente vigente foi aprovada pela Lei 12.772/2012. Isso considerado, a vedação de absorção pelos reajustes trazidos pelas Leis 11.784/2008 e 12.772/2012 implica, necessariamente, o seguinte: da sua criação até hoje, a única possibilidade de absorção da parcela complementar foi quando da aplicação da tabela do Anexo I-B da Lei 11.091/2005.
8.5	Para averiguar a regularidade da parcela, cabe verificar:
a)	se a criação da parcela complementar, incluída na ficha financeira de maio de 2005, observou a fórmula de cálculo estabelecida no art. 15, § 2º, da Lei 11.091/2005 (parcela complementar = provento básico de maio de 2005 - provento básico de dezembro de 2004 - GT - GEAT) ;
b)	se foi correta a absorção quando da aplicação da tabela do Anexo I-B da Lei 11.091/2005, na forma do art. 15, § 3º, da Lei 11.091/2005.
8.6.	Os quadros a seguir permitem maior clareza nessa verificação.
Roberto Gonzaga Saldias Palacios
	Mês/ano
	Provento básico (R$) 
	GT (R$) 
	GEAT (R$) 
	Parcela complementar (R$) 
	Soma (R$) 

	12/2004
	1.752,74
	262,91
	265,00
	-
	2.280,65

	12/2005
	1.861,89
	-
	-
	418,71
	2.280,60

	12/2006
	2.255,26
	-
	-
	25,33
	2.280,59

	12/2007
	2.507,70
	-
	-
	25,33
	2.533,03

Rosangela Fernandes da Costa
	Mês/ano
	Provento básico (R$) 
	GT (R$) 
	GEAT (R$) 
	Parcela complementar (R$) 
	Soma (R$) 

	12/2004
	888,62
	133,29
	180,00
	-
	1.201,91

	12/2005
	1.195,07
	-
	-
	51,26
	1.246,33

	12/2006
	1.326,78
	-
	-
	53,11
	1.379,89

	12/2007
	1.374,55
	-
	-
	53,11
	1.427,66

 Sonia da Silva
	Mês/ano
	Provento básico (R$) 
	GT (R$) 
	GEAT (R$) 
	Parcela complementar (R$) 
	Soma (R$) 

	12/2004
	1.053,66
	158,05
	180,00
	-
	1.391,71

	12/2005
	1.230,93
	-
	-
	160,79
	1.391,72

	12/2006
	1.475,30
	-
	-
	17,17
	1.492,47

	12/2007
	1.528,41
	-
	-
	17,17
	1.545,58

8.7.	Nos casos concretos, há que se verificar se a parcela complementar paga atualmente aos inativos, corresponde ao resíduo existente na data da publicação da MP 431, de 14/5/2008, que interrompeu a absorção da referida parcela.
8.8.	De acordo com o § 2º do art. 15 da Lei 11.091/2005, o valor inicial da rubrica '82375 VENC.BAS.COMP.ART.15 L11091/05' deve ser igual ao somatório do vencimento básico, da Gratificação Temporária - GT e da Gratificação Específica de Apoio Técnico-Administrativo e Técnico-Marítimo às Instituições Federais de Ensino - GEAT, considerados no mês de dezembro de 2004, subtraindo-se desse resultado o vencimento básico no momento do enquadramento previsto pela mesma lei.
8.9.	Dados extraídos do sistema Siape indicam nas tabelas acima os proventos básicos em dezembro de 2004, acrescidos da GT e da GEAT, de cada inativo.
8.10.	Em maio de 2005 (mês da implantação dos novos valores fixados pela Lei 11.091/2005) , o vencimento básico dos cargos dos inativos foi alterado e foi implantada a parcela relativa ao vencimento básico complementar da Lei 11.091/2005 (VBC) , ficando demonstrada a regularidade do valor inicial da rubrica.
8.11.	Em janeiro de 2006, o vencimento básico foi novamente alterado e a rubrica relativa ao vencimento básico complementar foi reduzida de acordo com o disposto no art. 15 da Lei 11.091/2005.
8.12.	Em dezembro de 2007, o vencimento básico dos inativos foi majorado, mas os mesmos continuaram recebendo a rubrica Siape '82375 VENC.BAS.COMP.ART.15 L11091/05', com igual valor, mesmo tendo havido incremento suficiente para absorver totalmente o VBC - vencimento básico complementar.
8.13.	Assim, não há resíduo do vencimento complementar a ser pago aos inativos Roberto Gonzaga Saldias Palacios, Rosangela Fernandes da Costa e Sonia da Silva, devendo ser julgados ilegais os atos.
CONCLUSÃO
9.	Os atos Sisac de aposentadoria de Roberto Gonzaga Saldias Palacios, Rosangela Fernandes da Costa e Sonia da Silva trazem a parcela 'dec. jud. 3,17%', mas a rubrica já foi excluída do contracheque dos interessados. Contudo, verificou-se nos contracheques a inclusão da rubrica '82375 VENC.BAS.COMP.ART.15 L11091/05', atinente a parcela complementar da remuneração prevista no art. 15 da Lei 11.091/2005, que já deveria ter sido absorvida. Diante disso, os atos devem ser considerados ilegais com negativa de registro.
10.	O ato Sisac de Ofelia Aparecida Zuffo contém a parcela 'dec. jud. 3,17% - 40,75', já excluída da folha de pagamentos, mas o contracheque atual da inativa apresenta diferença a maior de proventos. Uma vez que se aposentou com proventos proporcionais a 25/30 avos, sendo R$ 2.962,82 o valor da referência NA-C-1 na tabela de remunerações, 25/30 avos resultariam em R$ 2.469,01, e não R$ 2.553,97 (valor no contracheque atual) . Por esta razão o ato deve ser considerado ilegal.
11.	Quanto ao ato de Tatiana Ehrhardt Dabove, que se aposentou com direito a 8/30 avos, verificou-se vem sendo pago o valor de R$ 1.101,51, quando o valor correto seria R$ 815,65 (um terço de R$ 2.446,86 - valor da posição NA-C-2) , mesmo aplicando-se o disposto no artigo 191 da Lei n. 8.112, de 11/12/1990, motivo pelo qual o ato deve ser julgado ilegal.
PROPOSTA DE ENCAMINHAMENTO
12.	Ante o exposto, e de conformidade com o preceituado nos artigos 71, III, da Constituição Federal de 1988; 1º, V, e 39, II, da Lei 8.443/1992; 1º, VIII, 259, II, 260, § 1º, e 262, § 2º, do Regimento Interno/TCU, propõe-se considerar ilegais e recusar registro aos atos de concessão de aposentadoria de Ofelia Aparecida Zuffo (CPF: XXX.175.329-XX) , Roberto Gonzaga Saldias Palacios (CPF: XXX.087.899-XX) , Rosangela Fernandes da Costa (CPF: XXX.857.389-XX) , Sonia da Silva (CPF: XXX.718.409-XX) e Tatiana Ehrhardt Dabove (CPF: XXX.940.959-XX) , com as seguintes providências:
12.1.	dispensar a devolução dos valores indevidamente recebidos até a data da ciência do acórdão pela Universidade Federal de Santa Catarina, com base no Enunciado 106 da Súmula da Jurisprudência do TCU;
12.2.	esclarecer aos interessados que, no caso de não provimento de recursos eventualmente interpostos, deverão ser repostos os valores recebidos após a ciência do Acórdão pela Universidade Federal de Santa Catarina;
12.3.	determinar à Universidade Federal de Santa Catarina, com base no art. 45 da Lei 8.443/1992, que:
12.3.1.	faça cessar os pagamentos decorrentes dos atos impugnados, comunicando ao TCU, no prazo de quinze dias, as providências adotadas, sob pena de responsabilização solidária da autoridade administrativa omissa, nos termos dos art. 262, caput, do Regimento Interno do TCU; 8º, caput, da Resolução - TCU 206/2007; e 19, da Instrução Normativa - TCU 78/2018;
12.3.2.	emita novos atos, livres das irregularidades apontadas, submetendo-os ao TCU, por meio do Sistema E-Pessoal, no prazo de trinta dias, nos termos dos arts. 262, § 2º, do Regimento Interno do TCU, e 19, § 3º, da Instrução Normativa - TCU 78/2018:
12.3.3.	informe aos interessados o teor do Acórdão, encaminhando ao TCU, no prazo de trinta dias, comprovante das datas das respectivas ciências pelos interessados, nos termos do art. 4º, § 3º, da Resolução - TCU 170/2004.".
3.	Enfim, por intermédio do Exmo. Sr. Procurador Marinus Eduardo De Vries Marsico, o MPTCU anuiu, em cota singela (Peça 15) , à aludida proposta da unidade técnica.
É o Relatório.

não há.

Procurador Marinus Eduardo De Vries Marsico.

APOSENTADORIA. DECURSO DE CINCO ANOS DESDE A ENTRADA DOS ATOS NO TCU. DECISÃO DO STF SOB A TESE N.º 445 DE REPERCUSSÃO GERAL. APLICAÇÃO PELO TCU DA REFERIDA TESE N.º 445 EM REPERCUSSÃO GERAL. REGISTRO TÁCITO DOS ATOS. DETERMINAÇÃO PARA A FUTURA ABSORÇÃO DAS PARCELAS NOS PROVENTOS EM FUNÇÃO DA LEGISLAÇÃO APLICÁVEL. COMUNICAÇÕES.

APOSENTADORIA (APOS)

Secretaria de Fiscalização de Integridade de Atos e Pagamentos de Pessoal e de Benefícios Sociais (Sefip).

Trata-se de aposentadorias deferidas pela Universidade Federal de Santa Catarina sob as seguintes condições:
	Peça
	Beneficiários
	Data de Nascimento
	Tipo de Ato e
de Aposentadoria
	Vigência
	Enviado
ao TCU

	7
	Ofelia Aparecida Zuffo
	5/3/1968
	Inicial por 
Invalidez
	31/3/2015
	25/5/2015

	8
	Roberto Gonzaga Saldias Palacios
	01/04/1956
	Inicial por 
Aposentadoria Voluntária
	7/5/2014
	14/5/2015

	9
	 Rosangela Fernandes da Costa
	23/8/1959
	Inicial por 
Aposentadoria Voluntária
	2/2/2015
	   22/5/2015

	10
	 Sonia da Silva
	14/12/1959
	Inicial por 
Aposentadoria Voluntária
	31/1/2014
	26/6/2015

	11
	Tatiana Ehrhardt Dabove
	16/2/1974
	Inicial por 
Invalidez
	30/4/2015
	22/7/2015

2.	De todo modo, ao avaliar o respectivo ato de aposentadoria em favor de Roberto Gonzaga Saldias Palacios, Rosangela Fernandes da Costa e Sonia da Silva, a Sefip detectou a indevida continuidade do pagamento da parcela como "82375 VENC.BAS.COMP.ART.15 L11091/05" sob o valor de R$ 25,33, R$ 53,11 e R$ 17,17, respectivamente, a despeito da necessária absorção dessas vantagens em sintonia com o art. 15, §§ 2º e 3º, da Lei n.º 11.091, de 2005, além da diferença a maior nos proventos de Ofelia Aparecida Zuffo, ante o erro de cálculo no valor de referência como NA-C-1 sob o valor de R$ 84,96 (R$ 2.553,97 menos R$ 2.469,01) , e nos proventos de Tatiana Ehrhardt Dabove, ante o erro de cálculo no valor de referência como NA-C-2 sob o valor de R$ 285,86 (R$ 1.101,51 menos R$ 815,65) .
3.	Por esse prisma, após a análise final do feito, a unidade técnica pugnou pela ilegalidade dos respectivos atos de aposentadoria, tendo o MPTCU anuído a essa proposta em 5/8/2020 (Peça 15) .
4.	O TCU pode incorporar o parecer da Sefip a estas razões de decidir, sem prejuízo, todavia, de pugnar pelo adicional registro tácito para os atos acostados às Peças 8, 9 e 10 em sintonia, assim, com a jurisprudência inaugurada pelo TCU a partir do Acórdão 122/2021-TCU-Plenário.
5.	Bem se sabe que, ao cuidar dessa rubrica (82375 VENC.BAS.COMP.ART.15 L11091/05) , o pagamento da correspondente vantagem deveria ter sido temporário, pois ela teria sido implantada apenas para evitar o momentâneo decesso remuneratório em face do advento da Lei n.º 11.091, de 2005, de tal sorte que os subjacentes valores deveriam ter sido absorvidos pelos supervenientes acréscimos nos padrões de vencimento.
6.	Eis que o aludido art. 15, §§ 2º e 3º, da Lei n.º 11.091, de 2005, teria determinado a gradual aplicação dos novos padrões de vencimento com vistas à absorção do eventual saldo complementar subsistente para a referida parcela sob a proporção do aumento verificado no novo vencimento básico; tendo a exigência dessa absorção sido, contudo, pontualmente afastada pelo art. 13 da Lei n.º 11.784, de 2008, e pelo art. 43 da Lei n.º 12.772, de 2012, para, com isso, subsistir a suscitada absorção sobre a parcela complementar pela original aplicação da tabela descrita no Anexo I-B da Lei n.º 11.091, de 2005.
7.	Ao analisar, no entanto, as fichas financeiras no Sigepe para dezembro de 2004, 2005, 2006 e 2007, a Sefip identificou que, nesse período, os aumentos nos vencimentos básicos dos respectivos servidores teriam sido suficientes para as aludidas absorções sobre a totalidade das respectivas parcelas complementares, não mais subsistindo, então, a necessidade dos pagamentos dos resíduos desses vencimentos complementares, e, dessa forma, os aludidos atos de aposentadorias às Peças 8, 9 e 10 padeceriam de ilegalidade. 
8.	Ocorre, contudo, que, em sintonia com a Tese n.º 445 fixada em repercussão geral pelo STF no bojo do Recurso Extraordinário 636.553-RS e, ainda, com a subsequente jurisprudência inaugurada pelo TCU a partir do Acórdão 122/2021 prolatado pelo Plenário sob a relatoria do Ministro Walton Alencar Rodrigues, o TCU deve admitir, no presente momento, o registro tácito para os aludidos atos de aposentadoria em favor de Roberto Gonzaga Saldias Palacios, Ofelia Aparecida Zuffo, Rosangela Fernandes da Costa, Sonia da Silva e Tatiana Ehrhardt Dabove ante a entrada desses atos no TCU há mais de cinco anos: em 14/5/2015, 25/5/2015, 22/2/2015, 26/6/2015 e 22/7/2015, respectivamente.
9.	No bojo, aliás, do referido Recurso Extraordinário 636.553-RS em repercussão geral, a aludida Tese n.º 445 teria sido fixada pelo STF nos seguintes termos:
"Em atenção aos princípios da segurança jurídica e da confiança legítima, os Tribunais de Contas estão sujeitos ao prazo de 5 anos para o julgamento da legalidade do ato de concessão inicial de aposentadoria, reforma ou pensão, a contar da chegada do processo à respectiva Corte de Contas."  
10.	De toda sorte, ao promover, todavia, o subsequente julgamento dos embargos de declaração sob a relatoria do Ministro Gilmar Mendes, o STF passou a admitir a superveniente revisão desse ato tacitamente registrado em face dos eventuais vícios materiais subjacentes e, para tanto, teria sido fixado o seguinte esclarecimento adicional: " (...) passado esse prazo [de cinco anos, contado de forma ininterrupta, a partir da chegada do processo à corte de contas] sem finalização do processo, o ato restará automaticamente estabilizado. Abre-se, a partir daí, a possibilidade de sua revisão, nos termos do art. 54 da Lei 9.873/1999"; devendo essa referência legal ser aí entendida, entretanto, como "Lei 9.784/1999", e não como "Lei 9.873/1999", diante da necessária referência ao suscitado prazo decadencial quinquenal.
11.	Bem se vê, então, que, a partir desse registro tácito do aludido ato de aposentadoria, o TCU poderia promover a revisão, de ofício, sobre os vícios materiais subjacentes em plena consonância, assim, com o art. 260, § 2º, do RITCU, ao estabelecer a seguinte premissa:
"Art. 260 (...) § 2º O acórdão que considerar legal o ato e determinar o seu registro não faz coisa julgada administrativa e poderá ser revisto de ofício pelo Tribunal, com a oitiva do Ministério Público e do beneficiário do ato, dentro do prazo de cinco anos da apreciação, se verificado que o ato viola a ordem jurídica, ou a qualquer tempo, no caso de comprovada má-fé."  
12.	A excepcionalidade, porém, dos presentes atos de aposentadorias em favor dos aludidos responsáveis pode resultar na dispensa das suscitadas revisões, de ofício, pelo TCU, não só porque os subjacentes pagamentos corresponderiam aos irrisórios valores de R$ 25,33, R$ 53,11 e R$ 17,17 nas aludidas parcelas como "82375 VENC.BAS.COMP.ART.15 L11091/05", além de R$ 84,96 e R$ 285,86 pelos erros de cálculo nos valores de referência como NA-C-1 e NA-C-2, mas também porque, a despeito dos atuais registros tácitos dos atos, o TCU pode determinar a adoção das providências cabíveis para as futuras absorções das aludidas parcelas pelos supervenientes acréscimos nos padrões de vencimento dos interessados e para as pontuais correções dos erros de cálculo nos mencionados valores de referência.
13.	Diante, portanto, dos elementos de convicção até aqui obtidos neste processo, o TCU pode reconhecer o registro tácito para os atos de aposentadoria em favor de Roberto Gonzaga Saldias Palacios, Ofelia Aparecida Zuffo, Rosangela Fernandes da Costa, Sonia da Silva e Tatiana Ehrhardt Dabove, promovendo, no entanto, o envio de determinação para a efetiva adoção das providências cabíveis com vistas às futuras absorções das aludidas parcelas como "82375 VENC.BAS.COMP.ART.15 L11091/05" a partir dos supervenientes acréscimos nos padrões de vencimento de Roberto Gonzaga Saldias Palacios, Rosangela Fernandes da Costa e Sonia da Silva, além das providências cabíveis para as correções dos erros de cálculo nos valores de referência como NA-C-1 e NA-C-2 em prol, respectivamente, de Ofelia Aparecida Zuffo e Tatiana Ehrhardt Dabove.
Ante o exposto, pugno pela prolação do Acórdão ora submetido a este Colegiado.
TCU, Sala das Sessões, tagDataSessao.
Ministro-Substituto ANDRÉ LUÍS DE CARVALHO 
Relator